臺灣高等法院刑事判決
109年度上訴字第3927號
上  訴  人  
即  被  告  翁嘉晨


選任辯護人  張藝騰律師

上列上訴人即被告因違反槍砲彈藥刀械管制條例案件，不服臺灣
桃園地方法院109年度訴字第428號，中華民國109年8月20日第一
審判決（起訴案號：臺灣桃園地方檢察署108年度偵字第23312號
、第24757號），提起上訴，本院判決如下：
    主  文
原判決關於沒收子彈部分撤銷。
其他上訴駁回。
翁嘉晨緩刑肆年，緩刑期間付保護管束，並應於本判決確定後陸
個月內向公庫支付新臺幣叁拾萬元。
    犯罪事實
一、翁嘉晨知悉可發射子彈具有殺傷力之改造手槍、非制式子彈
    及制式子彈，分別屬槍砲彈藥刀械管制條例所列管之槍砲、
    彈藥，未經中央主管機關許可，不得持有，竟基於持有可發
    射子彈具殺傷力槍枝及子彈之犯意，於民國108年7月底某日
    時許，以新臺幣（下同）11萬元代價（起訴書誤載為抵償所
    積欠之11萬元債務及交付9萬元，應予更正）向身分不詳、
    綽號「小舞」之男子購買，而取得如附表一所示之可發射子
    彈具有殺傷力之改造手槍1支、附表二編號一所示具殺傷力
    之制式子彈4顆、附表二編號二至四所示具殺傷力之非制式
    子彈16顆（以下合稱本案槍彈）而持有。嗣經警於108年8月
    9日2時10分許，在桃園市○鎮區○○路00號依法搜索扣得本案
    槍彈。
二、案經新北市政府警察局刑事警察大隊報告臺灣桃園地方檢察
    署檢察官偵查起訴。
    理  由
一、證據能力之說明：
    本判決所引用之供述、非供述證據，經本院於審理期日提示
    予當事人而為合法調查，檢察官、被告翁嘉晨及其辯護人均
    未爭執證據能力（本院卷第218-226頁），本院審酌上開證
    據資料製作及取得之情況，並無違背法定程序或其他不得作
    為證據之情形，以之作為證據應屬適當，認均有證據能力。
二、認定犯罪事實所憑之證據及理由：
　㈠被告於上開時地持有本案槍彈之犯罪事實，迭據被告於偵查
    、原審及本院審理時坦承不諱（第23312號偵卷第171-172頁
    ；訴卷第188頁；本院卷第217-228頁），核與證人羅卓子巽
    於警詢、偵訊時之證述情節大致相符（同上偵卷第17-23、1
    56-157、171-173頁），並有新北市政府警察局刑事警察大
    隊自願受搜索同意書、搜索票、新北市政府警察局刑事警察
    大隊搜索扣押筆錄暨扣押物品目錄表、刑案現場照片、監視
    器翻拍照片等件在卷可稽（同上偵卷第39、41-45、47-55、
    75-92頁）。至於被告雖於本院審理時改稱本案槍彈係「小
    舞」交付用以供先前欠款2萬元及新增借款9萬元之擔保云云
    （本院卷第217頁）；但此與其於108年8月9日甫為警查獲時
    ，在警詢及偵訊時所一致供稱：扣案槍彈是以11萬元向「小
    舞」購買等語（第23312號偵卷第9、156頁）之內容不符，
    且被告供稱其不知「小舞」之聯繫方式（同上偵卷第156頁
    ），衡以一般借貸關係，因有後續清償、返還事宜，當無未
    具資金與債務憑證，亦無對方確切聯繫方式及姓名之可能，
    是此部分應以被告最初於警詢及偵訊時所述較為可採。
　㈡扣案之本案槍彈，經送內政部警政署（下略）刑事警察局鑑
    驗結果認為：「一、送鑑手槍1枝（槍枝管制編號000000000
    0），認係改造手槍，由仿GLOCK廠19型半自動手槍製造之槍
    枝，換裝土造金屬槍管而成，擊發功能正常，可供擊發適用
    子彈使用，認具殺傷力。二、送鑑子彈20顆，鑑定情形如下
    ：㈠4顆，認均係口徑9x19mm制式子彈，採樣1顆試射，可擊
    發，認具殺傷力。㈡3顆，認均係非制式子彈，由金屬彈殼組
    合直徑約8.9mm金屬彈頭而成，採樣1顆試射，可擊發，認具
    殺傷力。㈢2顆，認均係非制式子彈，由口徑9mm制式空包彈
    組合直徑約8.9mm金屬彈頭而成，採樣1顆試射，可擊發，認
    具殺傷力。㈣11顆，認均係非制式子彈，由金屬彈殼組合直
    徑約8.9mm金屬彈頭而成，採樣4顆試射，均可擊發，認具殺
    傷力」，有該局108年9月2日刑鑑字第1080080738號鑑定書
    在卷可按（同上偵卷第159-164頁），另其餘未經採樣試射
    之子彈，經再送請該局鑑定之結果，亦認均有殺傷力，有該
    局110年2月24日刑鑑字第1098041029號函文在卷可查（本院
    卷第187頁），足認被告前開任意性之自白與事實相符，得
    採為認定事實之證據。
　㈢本案事證明確，被告非法持有槍彈之犯行可以認定，應依法
    論科。
三、論罪部分：
  ㈠關於法律修正部分：
　⒈按行為後法律有變更者，適用行為時之法律。但行為後之法
    律有利於行為人者，適用最有利於行為人之法律，刑法第2
    條第1項定有明文。被告行為後，槍砲彈藥刀械管制條例第7
    條、第8條於109年6月10日修正公布施行（同年月12日生效
    ）。
　⒉修正前第7條原規定：「（第1項）未經許可，製造、販賣或
    運輸火砲、肩射武器、機關槍、衝鋒槍、卡柄槍、自動步槍
    、普通步槍、馬槍、手槍或各類砲彈、炸彈、爆裂物者，處
    無期徒刑或七年以上有期徒刑，併科新臺幣三千萬元以下罰
    金。（第4項）未經許可，持有、寄藏或意圖販賣而陳列第
    一項所列槍砲、彈藥者，處五年以上有期徒刑，併科新臺幣
    一千萬元以下罰金」；第8條原規定：「（第1項）未經許可
    ，製造、販賣或運輸鋼筆槍、瓦斯槍、麻醉槍、獵槍、空氣
    槍或第四條第一項第一款所定其他可發射金屬或子彈具有殺
    傷力之各式槍砲者，處無期徒刑或五年以上有期徒刑，併科
    新臺幣一千萬元以下罰金。（第4項）未經許可，持有、寄
    藏或意圖販賣而陳列第一項所列槍枝者，處三年以上十年以
    下有期徒刑，併科新臺幣七百萬元以下罰金」。
　⒊修正後第7條則規定：「（第1項）未經許可，製造、販賣或
    運輸『制式或非制式』火砲、肩射武器、機關槍、衝鋒槍、卡
    柄槍、自動步槍、普通步槍、馬槍、手槍或各類砲彈、炸彈
    、爆裂物者，處無期徒刑或七年以上有期徒刑，併科新臺幣
    三千萬元以下罰金。（第4項）未經許可，持有、寄藏或意
    圖販賣而陳列第一項所列槍砲、彈藥者，處五年以上有期徒
    刑，併科新臺幣一千萬元以下罰金」；第8條則規定：「（
    第1項）未經許可，製造、販賣或運輸『制式或非制式』鋼筆
    槍、瓦斯槍、麻醉槍、獵槍、空氣槍或第四條第一項第一款
    所定其他可發射金屬或子彈具有殺傷力之各式槍砲者，處無
    期徒刑或五年以上有期徒刑，併科新臺幣一千萬元以下罰金
    。（第4項）未經許可，持有、寄藏或意圖販賣而陳列第一
    項所列槍砲者，處三年以上十年以下有期徒刑，併科新臺幣
    七百萬元以下罰金」。
　⒋依上述條文之修正說明，係為使違法槍砲之管制作為更臻嚴
    密，並遏阻非制式槍砲氾濫情形，以確保人民之生命、身體
    、自由及財產安全，使特定類型槍砲之管制範圍明確及於所
    有具殺傷力之制式及非制式槍砲。因此，修正後持有、寄藏
    或意圖販賣而陳列「非制式手槍」，應適用槍砲彈藥刀械管
    制條例第7條第4項之規定，且法定刑由修正前同法第8條第4
    項所定之「3年以上10年以下有期徒刑，併科新臺幣7百萬元
    以下罰金」，提高為修正後同法第7條第4項之「5年以上有
    期徒刑，併科新臺幣1千萬元以下罰金」，經比較新舊法之
    結果，修正後之規定並未較有利於被告，依刑法第2條第1項
    前段規定，應適用行為時即修正前槍砲彈藥刀械管制條例第
    8條第4項規定。
  ㈡核被告所為，係犯修正前槍砲彈藥刀械管制條例第8條第4項
    之非法持有可發射子彈具殺傷力之槍枝罪及（現行）同條例
    第12條第4項之非法持有子彈罪。
  ㈢按持有之繼續，為行為之繼續，亦即一經持有，罪已成立，
    但其完結須繼續至持有行為終了時為止，均論為一罪，是被
    告自108年7月底某日起至同年8月9日為警查獲止，非法持有
    具殺傷力改造手槍、子彈，應各僅論以繼續犯一罪。被告以
    一行為同時觸犯數構成要件不同之罪名，為想像競合犯，應
    依刑法第55條規定，從較重之未經許可持有可發射子彈具殺
    傷力之槍枝罪處斷。
  ㈣按犯槍砲彈藥刀械管制條例之罪，於偵查或審判中自白，並
    供述全部槍砲、彈藥、刀械之來源及去向，因而查獲或因而
    防止重大危害治安事件之發生者，減輕或免除其刑，該條例
    第18條第4項前段定有明文規定。經查，被告就本件犯行於
    偵查及審理中自白，並與羅卓子巽共同提供情資，進而使檢
    警因此查獲本案槍彈來源，有新北市政府警察局刑事警察大
    隊109年5月5日新北警刑七字第1094541715號函暨所附報告
    書、臺灣桃園地方檢察署109年6月4日桃檢俊闕108偵24757
    字第1099058523號函、臺灣新北地方檢察署109年度偵字第9
    069號檢察官起訴書在卷可考（訴卷第53-70、145-157頁；
    本院卷第141-146頁），本院審酌其持有具殺傷力之槍彈對
    社會治安之潛在危害非輕，不宜免除其刑，故依槍砲彈藥刀
    械管制條例第18條第4項前段規定減輕其刑。
四、維持原判決及駁回上訴之理由：
  ㈠被告上訴指摘原判決未適用刑法第59條規定酌減其刑為不當
    。惟按刑法第59條規定酌量減輕其刑，必其犯罪另有特殊之
    原因、環境或背景，在客觀上足以引起一般之同情，且於法
    律上別無其他應減輕或得減輕之事由，認予以宣告法定最低
    度刑猶嫌過重者，始有其適用。茍非被告犯罪具有特殊原因
    、環境或背景，在客觀上足堪憫恕者，尚難遽依刑法第59條
    規定減刑；被告非法持有本案槍彈，影響社會治安，於法不
    容，難認有情輕法重、顯可憫恕之特別情狀，原審判決認無
    刑法第59條規定酌減其刑規定之適用，尚無不合。
  ㈡原判決經審理結果，認為被告非法持有本案槍彈之事證明確
    ，從一重論以修正前槍砲彈藥刀械管制條例第8條第4項之未
    經許可持有可發射子彈具殺傷力之槍枝罪，並依槍砲彈藥刀
    械管制條例第18條第4項前段規定，減輕其刑；暨以行為人
    責任為基礎，審酌被告未經許可持有具有殺傷力之改造手槍
    及子彈，已對於他人生命、身體及社會治安構成重大潛在之
    危險，所為應予非難，惟念被告犯後已坦承犯行，態度尚佳
    ，且其持有本案槍彈之期間，並未持以從事犯罪行為，對社
    會安全尚未造成具體實害，兼衡其素行、犯罪動機、目的、
    手段、生活狀況、智識程度、持有槍彈之數量及期間等一切
    情狀，量處有期徒刑1年，併科罰金5萬元，並諭知罰金之易
    服勞役折算標準，暨沒收扣案如附表一所示之改造手槍1支
    ，經核原判決上開認事用法，並無不合，量刑時已考量前揭
    情狀，並無明顯失出失入或違反罪刑相當原則之情形，被告
    執前詞提起上訴，並無理由，應予駁回。至於原判決事實欄
    記載被告向「小舞」取得本案槍彈之代價，係以抵償11萬元
    債務及另行交付9萬元，雖非正確，已如前述，但此無礙於
    被告所犯非法持有槍枝之構成要件事實之認定，自無撤銷之
    必要。
  ㈢被告前未曾因故意犯罪受有期徒刑以上刑之宣告，有其前案
    紀錄表附卷可稽，其具正當工作，有其提出之證明可參（本
    院卷第85-111頁），係因一時失慮，而犯本案之罪，犯後始
    終坦承犯行，已見悔意，本院認被告經此偵審程序，當足生
    警惕，可藉違反緩刑規定將執行刑罰之心理強制作用，並輔
    以保護管束之保安處分，促使被告時時遵法併遷善自新，前
    揭所宣告之刑，以暫不執行為適當，爰依刑法第74條第1項
    第1款及同法第93條第1項規定，併宣告緩刑4年，緩刑期間
    付保護管束，以啟自新。又為促使被告日後更加重視法規範
    秩序，導正偏差行為，認應課予一定條件之緩刑負擔，令其
    從中深切記取教訓，並督促警惕，避免再度犯罪，爰斟酌本
    案情節及檢察官、被告、辯護人之意見，依刑法第74條第2
    項第4款之規定，命被告於判決確定後6個月內，向公庫支付
    30萬元。被告上揭所應負擔之義務，乃緩刑宣告附帶之條件
    ，依刑法第75條之1第1項第4款之規定，違反上開負擔情節
    重大，足認原宣告之緩刑難收其預期效果，而有執行刑罰之
    必要者，得撤銷緩刑之宣告，併此指明。
五、撤銷關於沒收未經試射子彈部分：
  ㈠沒收於104年12月30日修正公布，並自105年7月1日起施行，
    修正後切合沒收之法律本質，明確定義沒收為「刑罰及保安
    處分以外之法律效果」，具有獨立性，已非從刑，是若原判
    決僅就沒收部分有所違誤，而於本案部分認事用法正確時，
    本院自得僅就原判決關於沒收部分撤銷，先予敘明。
  ㈡附表二編號一至四所示原未經試射之子彈，均經本院送請刑
    事警察局鑑定試射完畢，已失其違禁物性質，原審判決未及
    審酌於此，仍以違禁物諭知沒收（原判決主文記載沒收附表
    二〈編號一至四〉所示未經採樣試射之子彈），稍有未洽，應
    就此部分單獨撤銷（不改判），以臻適法。
據上論斷，應依刑事訴訟法第368條、第369條第1項前段、第364
條，刑法第74條第1項第1款、第2項第4款、第93條第1項，判決
如主文。
本案經檢察官吳宗憲提起公訴，檢察官李豫雙到庭執行職務。
中　　華　　民　　國　　110 　年　　4 　　月　　19　　日
                  刑事第六庭  審判長法  官  劉方慈
                                    法  官  朱嘉川
                                    法  官　曹馨方
以上正本證明與原本無異。
如不服本判決，應於收受送達後20日內向本院提出上訴書狀，其
未敘述上訴之理由者並得於提起上訴後20日內向本院補提理由書
（均須按他造當事人之人數附繕本）「切勿逕送上級法院」。
                                    書記官　游秀珠
中　　華　　民　　國　　110 　年　　4 　　月　　19　　日
附錄：本案論罪科刑法條全文
修正前槍砲彈藥刀械管制條例第8條
未經許可，製造、販賣或運輸鋼筆槍、瓦斯槍、麻醉槍、獵槍、
空氣槍或第4條第1項第1款所定其他可發射金屬或子彈具有殺傷
力之各式槍砲者，處無期徒刑或5年以上有期徒刑，併科新臺幣1
千萬元以下罰金。
未經許可，轉讓、出租或出借前項所列槍枝者，處5年以上有期
徒刑，併科新臺幣1千萬元以下罰金。
意圖供自己或他人犯罪之用，而犯前二項之罪者，處無期徒刑或
7年以上有期徒刑，併科新臺幣1千萬元以下罰金。
未經許可，持有、寄藏或意圖販賣而陳列第1項所列槍枝者，處3
年以上10年以下有期徒刑，併科新臺幣7百萬元以下罰金。
第1項至第3項之未遂犯罰之。
犯第1項、第2項或第4項有關空氣槍之罪，其情節輕微者，得減
輕其刑。
槍砲彈藥刀械管制條例第12條
未經許可，製造、販賣或運輸子彈者，處1年以上7年以下有期徒
刑，併科新臺幣500萬元以下罰金。
未經許可，轉讓、出租或出借子彈者，處6月以上5年以下有期徒
刑，併科新臺幣300萬元以下罰金。
意圖供自己或他人犯罪之用，而犯前二項之罪者，處3年以上10
年以下有期徒刑，併科新臺幣700萬元以下罰金。
未經許可，持有、寄藏或意圖販賣而陳列子彈者，處5年以下有
期徒刑，併科新臺幣300萬元以下罰金。
第1項至第3項之未遂犯罰之。
附表一：
編號    扣案物品名稱 數量     鑑定結果  一 改造手槍（槍枝管制編號0000000000號） 1 支 認係改造手槍，由仿GLOCK廠19型半自動手槍製造之槍枝，換裝土造金屬槍管而成，擊發功能正常，可供擊發適用子彈使用，認具殺傷力。 

附表二：
編號    扣案物品名稱 數量 鑑定結果  一 口徑9x19mm制式子彈 4顆 均採樣試射，均可擊發，認均具殺傷力（原鑑定1顆，未經採樣試射之其餘3顆，再經本院送請鑑定）。  二 非制式子彈，由金屬彈殼組合直徑約8.9mm金屬彈頭而成 3顆 均採樣試射，均可擊發，認均具殺傷力（原鑑定1顆，未經採樣試射之其餘2顆，再經本院送請鑑定）。  三 非制式子彈，由口徑9mm制式空包彈組合直徑約8.9mm金屬彈頭而成 2顆 均採樣試射，均可擊發，認均具殺傷力（原鑑定1顆，未經採樣試射之其餘1顆，再經本院送請鑑定）。  四 非制式子彈，由金屬彈殼組合直徑約8.9mm金屬彈頭而成 11顆 均採樣試射，均可擊發，認均具殺傷力（原鑑定4顆，未經採樣試射之其餘7顆，再經本院送請鑑定）。